【裁判字號】    88,交訴,139
【裁判日期】    890915
【裁判案由】    業務過失致死
【裁判全文】
臺灣高雄地方法院刑事判決                        八十八年度交訴字第一三九號
    公  訴  人  臺灣高雄地方法院檢察署檢察官
    被      告  乙○○
右列被告因業務過失致死案件，經檢察官提起公訴（八十八年度偵續字第一三二號）
，本院判決如左：
    主  文
乙○○從事業務之人，因業務上之過失致人於死，處有期徒刑壹年陸月。
    事  實
一、乙○○考領有合格之聯結車駕駛執照，並受僱於大村交通事業有限公司（下稱大
    村公司），擔任司機一職，以駕駛聯結車載運貨櫃為業，為從事駕駛業務之人，
    於民國八十七年八月十九日，駕駛車號ＫＩ─一八二號（車頭部分）、板台Ｌ九
    ─三二號聯結車，自公司所在之高雄縣大寮鄉大發工業區出發欲至高雄市前鎮區
    六十五號碼頭領取貨櫃送往台中，同日十時五十分許，行經高雄縣大寮鄉○○村
    ○○路時，因該路由西向東往高雄縣大寮鄉○○道正施工封閉中，無法通行，而
  開放對向內側車道，即由東向西往鳳山市○○○○道供欲由西向東往高雄縣大寮
    鄉方向之人、車通行，車道減少，乙○○因而行駛於外側之慢車道（按係路肩，
    下同），適亦有陳麗娟騎乘車號ＸＩＥ─二八○號重型機車同向在其右側之機車
    道上行駛，乙○○本應注意汽車行駛時，駕駛人應注意兩車併行之間隔，隨時採
    取必要安全措施，而當時天候晴朗、有日間自然光線，慢車道與快車道均舖裝柏
    油、路面乾燥無缺陷、無障礙物、視距良好等情狀，並無不能注意之情事，詎於
    與騎乘機車之陳麗娟並行時，竟疏未注意兩車併行之間隔，而跨越右側車道邊線
    ，而有部分車身橫跨在機車道上，致騎所駕駛之板台車右側擦撞至陳麗娟所騎乘
    之機車，陳麗娟受此擦撞後頓時失控而往右側偏，並向前滑行至路旁余陳春花所
    經營之鷹王檳榔攤前，造成陳麗娟因之受有左顱部顴骨部挫傷八×八公分、上、
    下唇受擦傷一點五×一點五公分、頭部外傷、腦挫傷、顴骨骨折、胸腹部重度挫
    傷、肋骨多處骨折、血胸、氣胸、左後背部及肋腹部擦挫傷二十×十五公分、右
    股骨脫臼等傷害，所戴安全帽眼罩掉落於路面，乙○○未發覺已經肇事，仍繼續
    往前行駛。嗣駕駛自小客車在乙○○所駕駛聯結板車後方行駛之王正見乙○○
    所駕駛之聯結板車經過後，陳麗娟所戴安全帽之眼罩部分在地上滾動，即記下聯
    結車車身之車號後，向經營鷹王檳榔攤之余陳春花借得紙與筆記下車號後報警處
    理，陳麗娟則於被送往高雄縣大寮鄉聖若瑟醫院途中，因左顴骨挫傷、胸腹重度
    挫傷導致出血性休克而死亡。嗣經警循線於同日十三時許查出駕駛聯絡板車者係
    乙○○。
二、案經陳麗娟之夫甲○○訴由高雄縣警察局林園分局報請臺灣高雄地方法院檢察署
    檢察官偵查起訴。
    理  由
一、訊據被告乙○○對於在右揭時間，駕駛聯結板車經由高雄縣大寮鄉○○村○○路
    欲前往高雄市前鎮區六十五號碼頭領取貨櫃之事實，固供認不諱，惟矢口否認有
    駕車肇事之情事，辯稱：伊駕駛車輛行經該路段時，車子是跟著前面車輛走走停
    停，伊未撞到任何人、車，且伊所駕駛之板車部分亦無血跡或刮痕，被害人陳麗
    娟係機車道上行駛，應是遭其他車輛撞及，本件車禍事故與伊無關云云。惟查：
  （一）被告於本院調查時自承：八十七年八月十九日駕駛ＫＩ─一八二號聯結車，
        那天是公司派我到碼頭經過那裡，據提出領貨時間之資料推算，經過之時間
        約係上午十時四十分至五十分左右．．．「駕駛右揭聯結車行經肇事路段余
        陳春花所經營之檳榔攤時，未見其前面有事故」等語（見本院八十九年四月
        十二日訊問筆錄）。而被告所駕駛之車牌號ＫＩ─一八二號聯結車係於八十
        七年八月十九日十一時八分許，載運編號ＮＹＫＵ00000000號四十
        尺貨櫃自高雄港六十五號碼頭出港之事實，亦經內政部警政署高雄港務警察
        所於八十九年八月二十四日，以高港警行字第一五四九二號函函覆本在卷，
        復有中國航運公司高雄貨櫃中心所出具，內載列時間為八十七年八月十九日
        之貨櫃交替驗收單一紙附在相驗卷可資佐證（八十七年度相字第一四○九號
        卷第八頁），而被告所駕駛之前揭聯結車其後之板台號碼為Ｌ九─三二號之
        事實，亦即經當時駕駛小自客車在被告後方停紅綠燈之證人王正證述在卷
        （詳如後述），並有其提出在長壽香煙硬紙盒上書有八七、八、十九、十、
        五五分、鷹王、Ｌ─九三二、ＸＩＥ─二八Ｏ號車等文句之硬紙盒一紙附在
        相驗卷內可憑。是被告於八十七年八月十九日，係駕駛車號ＫＩ─一八二號
        、板台Ｌ九─三二號聯結車，自公司所在之高雄縣大寮鄉大發工業區出發欲
        至高雄市前鎮區六十五號碼頭領取貨櫃送往台中，同日十時五十分許，行經
        高雄縣大寮鄉○○村○○路無訛。
  （二）於肇事當時，高雄縣大寮鄉○○村○○路由西向東往大寮方向之道路因施工
        封閉道路，而將由東向西前往鳳山市方向之內側車道供往高雄縣大寮鄉之人
        、車使用，致原由東向西欲往鳳山市○○○○道剩下外側車道及機車道二線
        道供人、車通行之事實，亦有道路交通事故調查報告表內所附交通事故現場
        圖可按。核與檢察官於肇事當日相驗後於同日十八時許前往現場勘驗時認：
        現場因施工致車流量大，現場係四線道，因施工封閉由鳳山往大寮之車道，
        僅剩二線車道及機車道，車輛均侵入機車道，離路邊紅磚僅剩約一、二公尺
        供機車通行，並有甚多大貨車及拖車通行等情節大抵相符（見八十七年度相
        字第一四○九號卷第十六頁及其背面）。再者，依前揭道路交通事故調查報
        告所所附事故現場圖所載，大寮鄉○○村○○路由東往西之機車道內靠右邊
        路肩處，有一條由東往西，長約十三點九公尺之拖地痕，拖地痕起點距內坑
        路路邊約二點三公尺，拖地痕止於鷹王檳榔攤前，被害人陳麗娟之ＸＩＥ─
        二八○號機車亦傾倒於檳榔攤前，車頭朝北，車尾朝南，車尾斜前方一點三
        公尺處有一攤被害人陳麗娟之血跡。依前揭相驗卷第十頁背面所附肇事現場
        照片所示，在鷹王檳榔攤所放置之招牌前，則掉落有被害人所戴安全帽之半
        弧型擋風板，機車車尾與血跡間掉落有被害人陳麗娟所騎乘之機車後架，是
        被害人陳麗娟應係騎乘機車在機車道內失控滑倒後，沿拖地痕向前滑行至余
        陳春花所經營之鷹王檳榔前始停止無誤。
  （三）前揭證人王正於偵查中證稱：「當時我車開在內側車道（如後所引證言在
        同一偵訊程序經檢察官訊以：之前曾否看到該女有無騎機車經過時，證稱我
        是在現場圖所表示的外車道等語，是所證應係外側車道之誤），我前面的車
        子是Ｌ九—三二號的板車，我因看到有一女子倒在路旁時，抬頭看時是Ｌ九
        —三二號板車，我並沒有看到是何人撞的，但我想該板車的司機應該知道，
        所以我才到檳榔攤將車號寫在香煙盒上，．．．」、「．．．當時我是在現
        場圖上所表示的“外車道”，而Ｌ九—三二號板車是在前方機車道」（前揭
        相驗卷第十三頁及其背面訊問筆錄），「（問︰本件車禍死者倒地時，肇事
        者的車輛之前，有無其他車輛經過？）我看到時，是其他車輛離死者的距離
        約一百公尺左右。（問︰有看是死者的安全帽從肇事者的車下滾出來？）沒
        有看見安全帽，但有看見安全帽的眼罩，在肇事者開車經過後，眼罩在地上
        滾動」（八十八年度偵續字第一三二號偵查卷第十三至第十四頁）等語。於
        本院調查時，經訊以：「八十八年五月十七日偵查中，你說你看到時其他車
        輛離死者距離約一百公尺左右，究指何以意？」時，證稱︰「我是指我與前
        面三台車（含拖板車）之距離」（本院八十九年一月二十六日訊問筆錄）；
        嗣又證稱：「發生車禍之地點，每邊原各有二個車道，當日對向其中一車道
        在施工，所以對向只剩一個車道，我則開在原來車道之內側車道，我車在鷹
        王檳榔攤前十公尺處等紅燈，我看見有一女子倒在路上，機車倒在地，我未
        看見撞擊過程，但在我前方有三台車併行（含拖板車），而那台拖板車開在
        機車道，已過明功砂石行，車速很快。而在等紅燈這頭，我是第一部車，我
        車後還有很多車，而在我前面至明功砂石行之間，除那三輛車併行（含拖板
車）外，並無其他車輛，那時拖板車是開在最外側車道，我看見那台拖板車
        車號，才特地記下來」（見本院八十九年四月十二日訊問筆錄）、「．．．
        當時我看到Ｌ九—三二板台車已開到文香小吃店處，而被害人屍體與Ｌ九—
        三二曳引車間並無其他車輛，而且曳引車車速很快，不只十至二十公里」等
        語（見本院八十九年六月十五日訊問筆錄）。證人即鷹王檳榔攤之負責人余
        陳春花於檢察官偵查中証稱︰「我本在鷹王檳榔攤內看店，當我聽到發生車
        禍碰撞聲響時，我立即跑出檳榔攤看，就發現陳麗娟駕駛一部重機車，連人
        帶車被撞倒在路旁，而發生後又有一位年輕人駕駛一部自小客車，就到我的
        檳榔攤拿一張煙盒紙記下逃逸車子為Ｌ九—三二號之曳引車．．．」、「．
        ．．聽到撞擊聲後，我跑出來看時，就看到死者倒在地上了，有一部空的拖
        板車，離我約一、二百公尺的距離，而他的拖架是橘色，車頭是白色，．．
        ．當時只有該部拖板車，其後有其他車輛，而拖車只有一部，其後跟著其他
        車子」（見相驗卷第六頁及其背面、第十七頁背面）等語。於本院調查時到
        庭證稱：「．．．我只聽到“碰”二、三聲，聲音應是大台車輛高速行駛撞
        擊路面發出之聲音，．．聽到聲音後即跑出來看，．．．我看到那台板台車
        時，他是開在外車道，但輪胎行進方向有侵入機車道，那時那台板車已開到
        文香小吃店處，車速近時速約一百公里，車後揚起一陣灰塵，該板台車與女
        子屍體間，那時並無其他車輛，只有一些小汽車在外車道行駛，但這些汽車
        是為了閃避女子屍體而開在外側車道」、「我看到那台板車是一直以高速直
        開，其並未走走停停，其前面亦無其他大型車輛」（見本院八十九年六月十
        五日訊問筆錄）。
  （四）按認定犯罪事實所憑之證據，不以直接證據為限，間接證據亦包括在內，亦
        即無論直接證據或間接證據，只須於通常一般之人均不致有所懷疑而得確信
        為真實之程度者，均得資為認定犯罪事實之證據，此有最高法院七十六年台
        上字第四九八六號刑事判例可資參照。查：依右揭證人王正、余陳春花證
        述情節觀之，雖渠等均未目睹被告所駕駛之聯結車有直接擦撞被害人陳麗娟
        所騎乘機車之情事。惟依證王正右揭所證：「我與前面三台車（含拖板車）
        之距離約一百公尺左右，當時看到Ｌ九—三二板台車已開到文香小吃店處，
        而被害人屍體與Ｌ九—三二曳引車間並無其他車輛，而且曳引車車速很快，
        不只十至二十公里」、「而在等紅燈這頭，我是第一部車，我車後還有很多
        車，而在我前面至明功砂石行之間，除那三輛車併行（含拖板車）外，並無
        其他車輛，那時拖板車是開在最外側車道，我看見那台拖板車車號，才特地
        記下來」等語，證人余陳春花亦證稱：「我看到那台板台車時，他是開在外
        車道，但輪胎行進方向有侵入機車道，那時那台板車已開到文香小吃店處，
        車速近時速約一百公里，車後揚起一陣灰塵，該板台車與女子屍體間，那時
        並無其他車輛，只有一些小汽車在外車道行駛，但這些汽車是為了閃避女子
        屍體而開在外側車道」、「我看到那台板車是一直以高速直開，其並未走走
        停停，其前面亦無其他大型車輛」等語，及被告於本院調查時前揭自承：「
        駕駛右揭聯結車行經肇事路段余陳春花所經營之檳榔攤時，未見其前面有事
        故」等情觀之，足以證明：被告係駕駛聯結車沿大寮鄉○○路由東往西之機
        車道上，以極快之速度經過肇事地點，且在被害人陳麗娟倒地時，被告之前
        方並無任何車輛，證人王正則駕駛自小客車在被告聯結車後方約一百餘公
        尺處，聯結車與證人王正間並無任何車輛無訛。而被害人陳麗娟係騎乘機車
        在機車道內遭擦撞後始失控，致人、車倒地沿拖地痕向前滑行至余陳春花所
        經營之鷹王檳榔前始停止均已如前述。被害人陳麗娟被撞擊倒地後，被告之
        前既無任何車輛，之後又距離約一百公尺處始有證人王正等人之車輛，則被
        害人陳麗娟應係遭被告聯結車擦撞倒地無訛。而被害人陳麗娟確因本件車禍
        受有左顱部顴骨部挫傷八×八公分、上、下唇受擦傷一點五×一點五公分、
        頭部外傷、腦挫傷、顴骨骨折、胸腹部重度挫傷、肋骨多處骨折、血胸、氣
        胸、左後背部及協腹部擦挫傷二十×十五公分、右股骨脫臼、左顴骨挫傷等
        傷害，致出血性休克送醫途中死亡之事實，業經台灣高雄地方法院檢察署檢
        察官督同法醫師相驗屬實，有相驗筆錄、驗斷書、相驗屍體證明書各一份附
        卷足憑。
二、按汽車行駛時，駕駛人應注意兩車併行之間隔，並隨時採取必要安全措施，道路
    交通安全規則第九十四條第三項定有明文。被告係職業聯結車司機，對上開規定
    自應知之甚詳，於駕車行經上開路段時，自應注意遵守前揭規定，而前揭道路交
    通事故調查報告表所載，肇事當當時天候晴朗、有日間自然光線，路面乾燥無缺
    陷、無障礙物、視距良好等情狀，及依被告之智識、能力並無不能注意之情事，
    乃竟未保持兩車併行之距離，擦撞被害人陳麗娟之機車，致其人、車頓時失控滑
    倒，而受傷身亡，其駕駛行為有過失灼然明甚，被害人陳麗明之死亡既因被告過
    失行為所引起，兩者間自有相當因果關係。本件事證明確，被告所辯委無可採，
    其犯行洵堪認定。
三、按汽車駕駛人之駕駛工作，乃隨時可致他人身體、生命於危險之行為，並係具有
    將該行為繼續反覆行使地位之人，因之應有經常注意俾免他人於危險之特別注意
    義務。查被告乙○○係受僱於大村公司載運貨櫃之司機，業據其陳明於卷，乃從
    事以駕駛為業務之人，核其前開所為，係犯刑法第二百七十六條第二項業務過失
    致死罪。爰審酌被告素行尚佳，有本院被告院內索引卡紀錄表，及台灣高等法院
    被告全國前案紀錄表各一份在卷可稽，被告於本件交通事故之過失情節及程度、
    造成被害人死亡之嚴重結果，復未與被害人家屬商談和解事宜等一切情狀，量處
    如主文所示之刑，以示懲儆。至被告於肇事後雖有駕車駛離現場之行為，因刑法
    第一百八十五條之四所定駕駛動力交通工具肇事致人死傷而逃逸罪，行為人主觀
    上仍須具有駕駛動力交通工具肇事致人死傷而逃逸之故意，本件被告於肇事後，
    被告否認知悉當時其所駕車輛有撞擊被害人，而依據證人前開證詞，亦無法認定
    被告當時確實知悉與被害人及機車發生事故之情，故無積極證據足以證明被告有
    肇事逃逸之故意，從而並不構成刑法第一百八十五條之四之罪，附此敘明。
據上論斷，應依刑事訴訟法第二百九十九條第一項前段，刑法第二百七十六條第二項
，罰金罰鍰提高標準條例第一條前段，判決如主文。
中      華      民      國    八十九    年      九      月     十五     日
                                      臺灣高雄地方法院交通法庭
                                          審判長  法  官   李嘉興
                                                  法  官   王俊隆
                                                  法  官   程克琳
右正本證明與原本無異。
如不服本判決，應於判決送達後十日內，向本院提出上訴狀。
                                                  書記官   王麒雄
中    華    民    國      八十九      年      九      月      二十五    日
附錄本案論罪科刑法條
刑法第二百七十六條：
因過失致人於死者，處二年以下有期徒刑、拘役或二千元以下罰金。
從事業務之人，因業務上之過失犯前項之罪者，處五年以下有期徒刑或拘役，得併科
三千元以下罰金。


司法院資訊處製作；財團法人民間司法改革基金會備份。
